【裁判字號】    98,審易,1689
【裁判日期】    980902
【裁判案由】    毒品危害防制條例
【裁判全文】
臺灣高雄地方法院刑事判決            98年度審易字第1689號
公  訴  人  臺灣高雄地方法院檢察署檢察官
被      告  乙○○
                    （另案於臺灣屏東監獄執行中）
上列被告因毒品危害防制條例案件，經檢察官提起公訴（98年度
毒偵字第3075號），被告於準備程序中就被訴事實為有罪之陳述
，經本院告知簡式審判程序之旨，並聽取被告與公訴人之意見後
，本院合議庭裁定由受命法官獨任進行簡式審判程序，判決如下
：
    主  文
乙○○持有第一級毒品，累犯，處有期徒刑肆月，如易科罰金，
以新臺幣壹仟元折算壹日，扣案之海洛因壹包（驗前淨重零點壹
柒肆公克，驗餘淨重零點壹陸肆公克，含包裝袋壹只）沒收銷燬
之；又施用第二級毒品，累犯，處有期徒刑肆月，如易科罰金，
以新臺幣壹仟元折算壹日，扣案之甲基安非他命貳包（驗前淨重
分別為零點零玖柒公克、壹點參伍貳公克，驗餘淨重分別為零點
零玖貳公克、壹點參肆柒公克，各含包裝袋壹只）均沒收銷燬之
，扣案之磅秤壹個、吸食器貳支、夾鏈袋貳拾肆個均沒收。應執
行有期徒刑柒月，如易科罰金，以新臺幣壹仟元折算壹日，扣案
之海洛因壹包（驗前淨重零點壹柒肆公克，驗餘淨重零點壹陸肆
公克，含包裝袋壹只）、甲基安非他命貳包（驗前淨重分別為零
點零玖柒公克、壹點參伍貳公克，驗餘淨重分別為零點零玖貳公
克、壹點參肆柒公克，各含包裝袋壹只）均沒收銷燬之，扣案之
磅秤壹個、吸食器貳支、夾鏈袋貳拾肆個均沒收。
    事實及理由
一、犯罪事實：
    乙○○前因施用毒品案件，經本院以87年度毒聲字第2646號
    裁定送觀察、勒戒後，認無繼續施用毒品傾向，於民國87年
    10月9 日執行完畢釋放，並經臺灣高雄地方法院檢察署檢察
    官以87年度偵字第22511 號為不起訴處分；又於前開觀察、
    勒戒執行完畢釋放後5 年內，即於91年間再犯施用毒品案件
    ，經本院以93年度易字第248 號判決判處有期徒刑6 月確定
    。其後再因犯施用毒品（共2 件）、竊盜（共3 件）等案件
    ，分別經本院96年度訴字第2708號判決判處有期徒刑7 月、
    6 月（同時諭知減為有期徒刑3 月又15日、3 月）及96年度
    易字第2127號判決分別判處有期徒刑5 月、8 月、8 月（同
    時諭知減為有期徒刑2 月又15日、4 月、4 月）確定，經裁
    定定應執行有期徒刑1 年2 月，於97年5 月22日執行完畢。
    詎猶不知悔改，基於持有第一級毒品海洛因之犯意，於98年
    4 月28日，在高雄市○○路一帶，向不詳真實姓名年籍、綽
    號「小馬」之成年男子，以新臺幣3000元之代價，購入第一
    級毒品海洛因1 包（驗前淨重0.174 公克，驗餘淨重0.164
    公克，含包裝袋1 只）而持有之；另基於施用第二級毒品甲
    基安非他命之犯意，於98年4 月28日下午11時許，在高雄市
    新興區○○○路26號12樓之1 住處內，將甲基安非他命置入
    玻璃球，以燒烤玻璃球而吸聞煙霧之方式，施用第二級毒品
    甲基安非他命1 次。嗣為警於98年4 月29日下午11時50分許
    ，在高雄市三民區○○○路323 號「久勝遊藝場」臨檢查獲
    ，扣得其持有之甲基安非他命2 包（驗前淨重分別為0.097
    公克、1.352 公克，驗餘淨重分別為0.092 公克、1.347 公
    克，各含包裝袋1 只）、上開海洛因1 包，及其所有供施用
    第二級毒品甲基安非他命用之磅秤1 個、吸食器2 個、夾鏈
    袋24個，經徵得其同意採集尿液送驗後，因檢驗結果呈甲基
    安非他命代謝物安非他命及甲基安非他命陽性反應，始悉上
    情。
二、上開犯罪事實，有下列證據可資證明：
 (一) 高雄市立凱旋醫院濫用藥物尿液檢驗報告、毒品防制條例尿
    液送驗編號與真實姓名對照表。
 (二) 扣案之海洛因1 包（驗前淨重0.174 公克，驗餘淨重0.164
    公克，含包裝袋1 只）、甲基安非他命2 包（驗前淨重分別
    為0.097 公克、1.352 公克，驗餘淨重分別為0.092 公克、
    1.347 公克，各含包裝袋1 只）、磅秤1 個、吸食器2 支、
    夾鏈袋24個。
 (三) 高雄醫學大學附設中和紀念醫院9806-58 、9806-59 檢驗報
    告、高雄市立凱旋醫院98年5 月11日濫用藥物成品檢驗鑑定
    書。
 (四) 被告之自白。
三、論罪：
 (一) 被告前因施用毒品案件經裁定送觀察、勒戒，執行完畢後經
    臺灣高雄地方法院檢察署檢察官為不起訴處分，後又因於5
    年內施用毒品，經本院93年度易字第248 號判刑確定，是被
    告於「初犯」經觀察、勒戒後，曾於5 年內再犯，經依法追
    訴處罰，本案已屬3 犯以上，與毒品危害防制條例第20條第
    3 項「五年後再犯」之情形有別，且因已於「五年內再犯」
    ，顯見其再犯率甚高，原實施觀察、勒戒或強制戒治，已無
    法收其實效，而無五年戒斷期之存在，自無再經觀察、勒戒
    及強制戒治之必要，檢察官逕行起訴，即無不合，合先敘明
    。
 (二) 海洛因為毒品危害防制條例第2 條第2 項第1 款規定之第一
    級毒品，甲基安非他命為同項第2 款規定之第二級毒品，是
    核被告所為，係犯毒品危害防制條例第10條第2 項施用第二
    級毒品罪，及第11條第1 項持有第一級毒品罪。被告持有第
    二級毒品後，進而施用，其持有之低度行為應被施用高度行
    為所吸收，均不另論其持有第二級毒品罪。被告有犯罪事實
    欄所述經判處有期徒刑並執行完畢之情形，此有臺灣高等法
    院被告前案紀錄表在卷可佐，其於徒刑執行完畢5 年之內故
    意再犯本件有期徒刑以上之罪，皆為累犯，應依法加重其刑
    。被告所犯上開2 罪，犯意各別，行為互殊，應予分論併罰
    。
 (三) 起訴書犯罪事實欄雖未敘及被告持有第一級毒品之事實，惟
    於起訴書核犯欄已敘明被告涉犯持有第一級毒品罪嫌，復經
    公訴檢察官於準備程序及審判程序中表明該部分亦在起訴範
    圍內，是被告持有第一級毒品之行為業經起訴，本院自得加
    以審判，附此敘明。
四、科刑：
 (一) 爰審酌施用毒品之行為不僅戕害自身身心健康，亦間接影響
    社會治安，被告前經觀察、勒戒、強制戒治後，仍未能戒斷
    毒癮，另考量其持有海洛因之動機、時間久暫、數量多寡、
    扣案甲基安非他命之數量，及被告犯後坦承犯行等一切情狀
    ，分別量處如主文所示之刑，並定應執行刑及諭知易科罰金
    之折算標準。
 (二) 扣案之白色粉末1 包（驗前淨重0.174 公克，驗餘淨重0.16
    4 公克，含包裝袋1 只），確屬第一級毒品海洛因無訛，此
    有前開高雄市立凱旋醫院濫用藥物成品檢驗鑑定書1 紙在卷
    可稽；另扣案之晶體2 包，屬第二級毒品甲基安非他命，此
    有上述高雄醫學大學附設中和紀念醫院檢驗報告2 紙可資佐
    證，而裝盛該等毒品之包裝袋共3 只，其中亦含有無法析離
    之第一級毒品海洛因或第二級毒品甲基安非他命，均應依毒
    品危害防制條例第18條第1 項前段規定諭知沒收銷燬之。
 (三) 扣案之磅秤、吸食器、夾鏈袋等物，均為被告所有用以施用
    第二級毒品甲基安非他命所用之物，此經被告自承在卷，應
    依刑法第38條第1 項第2 款諭知沒收；至於扣案未使用之針
    筒8 支，為被告所有預備施用第一級毒品所用之物，因無證
    據證明該扣案與被告本件犯罪事實有關，爰不為沒收之諭知
    ，併此敘明。
據上論斷，應依刑事訴訟法第273 條之1 第1 項、第284 條之1
、第299 條第1 項前段，毒品危害防制條例第10條第2 項、第11
條第1 項、第18條第1 項前段，刑法第11條、第47條第1 項、第
41條第1 項前段、第38條第1 項第2 款、第51條第5 款，判決如
主文。
本案經檢察官甲○○到庭執行職務。
中    華    民    國    98    年    9     月    2     日
                  刑事第十庭    法  官  蔡書瑜
以上正本證明與原本無異。
如不服本判決應於收受送達後10日內向本院提出上訴書狀，並應
敘述具體理由；如未敘述上訴理由者，應於上訴期間屆滿後20日
內向本院補提理由書（均須按他造當事人之人數附繕本）「切勿
逕送上級法院」。
中    華    民    國    98    年    9     月    2     日
                                書記官  楊明月
附錄：論罪法條
毒品危害防制條例第10條第2項
施用第二級毒品者，處3 年以下有期徒刑。
毒品危害防制條例第11條第1項
持有第一級毒品者，處3 年以下有期徒刑、拘役或新臺幣5 萬元
以下罰金。


司法院資訊處製作；財團法人民間司法改革基金會備份。
